【裁判字號】    97,訴,930
【裁判日期】    970924
【裁判案由】    違反毒品危害防制條例等
【裁判全文】
臺灣屏東地方法院刑事判決               97年度訴字第930號
公  訴  人  臺灣屏東地方法院檢察署檢察官
被      告  甲○○
                    另案於臺灣臺東監獄岩灣分監執行中
上列被告因違反毒品危害防制條例等案件，經檢察官提起公訴（
97年度毒偵緝字第35號、97年度偵緝字第205 號），被告於準備
程序中先就被訴事實為有罪之陳述，本院合議庭裁定改依簡式審
判程序審理，本院判決如下：
    主  文
甲○○施用第一級毒品，處有期徒刑柒月；又施用第二級毒品，
處有期徒刑月，扣案之吸食器壹個沒收；又偽造署押，足以生
損害於他人及公眾，處有期徒刑月，如附表編號1 至13所示之
李子銘署名、指印均沒收之。應執行有期徒刑拾壹月，扣案之吸
食器壹個，及如附表編號1 至13所示之李子銘署名、指印均沒收
之。
    事  實
一、甲○○前因違反毒品危害防制條例案件，經臺灣高雄地方法
    院以94年度毒聲字第320 號裁定送觀察、勒戒後，認有繼續
    施用毒品之傾向，再經臺灣高雄地方法院以94年度毒聲字第
    1651號裁定令入戒治處所施以強制戒治1 年，於民國95年2
    月22日戒治執行完畢，並由臺灣高雄地方法院檢察署檢察官
    以95年度戒毒偵字128 號為不起訴處分確定。詎甲○○仍不
    知戒絕，竟於前開強制戒治執行完畢釋放5 年內，分別為下
    列行為：
（一）甲○○明知海洛因業經公告列為毒品危害防制條例第2 條
      第2 項第1 款之第一級毒品，不得非法施用與持有，因未
      戒除施用毒品海洛因之惡習，仍基於施用第一級毒品海洛
      因之單一行為決意，於96年9 月28日前回溯1 至2 日某時
      （不含警力拘束時間），在高雄市○○路麥當勞後方之廢
      棄屋內，以將微量海洛因捲入香菸內，點燃香菸後再吸取
      其煙氣之方式，施用第一級毒品海洛因1 次。
（二）另甲○○明知甲基安非他命業經公告列為毒品危害防制條
      例第2 條第2 項第2 款之第二級毒品，亦不得非法持有、
      施用，因未戒除施用毒品甲基安非他命之惡習，仍另基於
      施用第二級毒品甲基安非他命之犯意，於96年9 月28日上
      午某時（不含警力拘束時間），在屏東縣高樹鄉○○村○
      ○路49號，以將第二級毒品甲基安非他命置於吸食器以火
      加熱成煙霧狀後以口鼻吸食之方式，施用第二級毒品甲基
      安非他命1 次。適員警執行巡邏勤務行經屏東縣高樹鄉○
      ○村○○路49號前，見其形跡可疑、神情慌張，趨前盤查
      ，當場扣得甲○○所有之吸食器1 個，嗣徵得其同意而帶
      回屏東縣政府警察局里港分局偵辦，並對其採尿送驗後查
      獲上情。
（三）詎甲○○為逃避刑責，竟另基於偽造署押之犯意，於96年
      9 月28日13時56分許至同日20時26分許止，於屏東縣政府
      警察局里港分局及屏東地方法院檢察署第6 偵查庭內，在
      如附表編號1 號至13號所示之文件上接續偽造「李子銘」
      之署押（包括簽名及指印），足生損害於李子銘本人及屏
      東縣政府警察局里港分局、屏東地方法院檢察署檢察官對
      於刑事案件偵查之正確性，嗣經台灣高雄地方法院檢察署
      檢察官傳喚李子銘到庭訊問後，始查悉上情。
二、案經屏東縣政府警察局里港分局報告暨臺灣高雄地方法院檢
    察署檢察官簽分呈請臺灣高等法院高雄分院檢察署檢察長命
    轉屏東地方法院檢察署檢察官偵查起訴。
    理  由
一、本案被告甲○○所犯違反毒品危害防制條例及偽造署押案件
    ，並非法定刑為死刑、無期徒刑或最輕本刑3 年以上有期徒
    刑之罪，亦非高等法院管轄第一審之案件，而被告於本院準
    備程序中就被訴事實為有罪之陳述，本院合議庭乃裁定由受
    命法官獨任進行簡式審判程序。又簡式審判程序之證據調查
    ，依刑事訴訟法第273 條之2 規定，不受同法第159 條第1
    項審判外陳述排除之限制，再被告對於卷內之各項證據，亦
    不爭執證據能力，故卷內所列之各項證據，自得作為證據，
    先予敘明。
二、上開犯罪事實，業據被告甲○○於本院審理時坦承不諱，復
    有證人李子銘證述在卷（見96年度毒偵字第9826號卷第12頁
    ），且被告為警所採集之尿液檢體，經送請正修科技大學超
    微量研究中心以酵素免疫分析法及氣相層析質譜儀法檢驗，
    結果呈可待因、嗎啡、甲基安非他命陽性反應，且尿液中含
    有可待因364ng/ml、嗎啡6280ng/ml ，安非他命334ng/ml、
    甲基安非他命2996 ng /ml 此有該公司97年10月19日報告編
    號Ｚ000 000000 檢驗報告、屏東縣警察局里港分局偵辦毒品
    案尿液送檢人真實姓名代號對照表、屏東縣警察局里港方局
    報告總表各1 紙及如附表所示被告偽造署押一覽表之證據在
    卷可稽（見96年度毒偵字第1963號卷16-17 頁、警卷第18頁
    ），並有扣案之吸食器1 個，足認被告自白確與客觀事實相
    符。又被告前因違反毒品危害防制條例案件，經臺灣高雄地
    方法院以94年度毒聲字第320 號裁定送觀察、勒戒後，認有
    繼續施用毒品之傾向，再經臺灣高雄地方法院以94年度毒聲
    字第1651號裁定令入戒治處所施以強制戒治1 年，於民國95
    年2 月22日戒治執行完畢，並由臺灣高雄地方法院檢察署檢
    察官以95年度戒毒偵字128 號為不起訴處分確定之事實，有
    臺灣屏東地方法院檢察署刑案資料查註紀錄表、臺灣高等法
    院被告前案紀錄表各1 份在卷可按（見臺灣屏東地方法院檢
    察署前案資料卷宗、本院卷第5-16頁），是被告於前揭強制
    戒治執行完畢後5 年內再犯本件施用第一級毒品海洛因、第
    二級毒品甲基安非他命犯行及偽造署押之事證明確，堪以認
    定，應依法論科。
三、按海洛因及甲基安非他命分別為毒品危害防制條例第2 條第
    2 項第1 款、同條第2 款所稱之第一級毒品、第二級毒品，
    不得非法施用與持有。又警方依刑事訴訟法第88條之1 第4
    項、提審法第2 條第1 項等規定，所製作之「逮捕通知書」
    ，記載被逮捕人何以遭逮捕或拘提等情，被告如於「逮捕通
    知書」之「被通知人簽章」欄偽簽他人姓名捺指印，因非在
    「收受人簽章」欄為之，而僅處於受通知者之地位，尚不能
    表示其係有製作何種文書之意思及曾為何項之意思表示，故
    認僅成立偽造署押罪，最高法院91年度台非字第295 號判決
    意旨參照。被告甲○○於附表編號5 號、6 號所示文件上之
    「被通知人簽名捺印」、「被告知人」欄偽簽「李子銘」姓
    名、捺印，依上開說明，應屬偽造署押之行為。核被告甲○
    ○就犯罪事實欄一(一)、(二)所為，均分別係犯毒品危害防制條
    例第10條第1 項之施用第一級毒品罪、同法條第2 項之施用
    第二級毒品罪。被告為施用第一級、第二級毒品而持有第一
    級、第二級毒品等低度行為，應為施用之高度行為所吸收，
    均不另論罪。又犯罪事實欄一(三)部分，被告冒名應訊以單一
    之決意，於附表編號1 至13所示文件上接續偽造署押之行為
    ，主觀上當然有自始至終在同一刑事案件各階段中偽造署押
    之意思，因此附表所示編號1 至13之偽造署押各個舉動不過
    為犯罪行為之一部，是同一刑案案件中之數偽造行為可視為
    一刑事訴訟程序之數個階段，不過係行為接續而完成整個犯
    罪，顯係基於單一犯意接續所為，侵害單一法益，為接續犯
    之實質一罪。被告上開施用第一級毒品海洛因、第二級毒品
    甲基安非他命、偽造署押犯行，犯意各別，行為互殊，應分
    論併罰。爰審酌被告前已因施用毒品犯行經強制戒治，竟仍
    故態復萌，復行施用毒品不輟，無視於毒品對於自身健康之
    戕害及國家對於杜絕毒品犯罪之禁令；惟衡酌施用毒品係屬
    自戕行為，被告犯罪手段尚屬平和，亦未因此而危害他人，
    所生損害尚非鉅大，暨施用毒品者均有相當程度之成癮性及
    心理依賴，其犯罪心態與一般刑事犯罪之本質並不相同，應
    側重適當之醫學治療及心理矯治為宜，另其為逃避刑責，擅
    自冒用「李子銘」之名義應訊，並偽造「李子銘」之署名及
    指印，其所為除將可能使李子銘本人蒙受不白之冤外，更已
    使司法機關對錯誤之被告開啟訴追，浪費司法資源，進而危
    及司法之公正性及正確性，被告之惡行甚鉅，自應受有相當
    程度之刑事非難；惟被告犯後坦承犯行，態度良好等一切情
    狀，酌情量處如主文所示之刑及定應執行刑，以資懲儆。至
    被告為警查獲所扣得之吸食器1 個，係被告所有且供被告施
    用第二級毒品之器具，已據其供明在卷，爰依刑法第38條第
    1 項第2 款之規定沒收之。
四、據上論斷，應依刑事訴訟法第299 條第1 項前段、第273 條
    之1 ，毒品危害防制條例第10條第1 項、第2 項，刑法第11
    條前段、第217 條、第219 條、第51條第5 款、第38條第1
    項第2 款判決如主文。
本案經檢察官劉文賓到庭執行職務。
中    華    民    國    97    年    9     月    24    日
                  刑事第三庭    法  官  陳怡先
以上正本證明與原本無異。
如不服本判決應於收受本判決送達後十日內向本院提出上訴書狀
，其未敘述上訴理由者，應於上訴期間屆滿後二十日內向本院補
提理由書狀（均須按他造當事人之人數附繕本）「切勿逕送上級
法院」。
中    華    民    國    97    年    9     月    24    日
                                 書記官  郭松菊
附錄犯罪所犯法條
毒品危害防制條例第10條
施用第一級毒品者，處六月以上五年以下有期徒刑。
施用第二級毒品者，處三年以下有期徒刑。
刑法第217 條（偽造盜用印章印文或署押罪）
偽造印章、印文或署押，足以生損害於公眾或他人者，處三年以
下有期徒刑。
盜用印章、印文或署押，足以生損害於公眾或他人者，亦同。
附表
 ┌──┬─────────┬────────┬────────┬────┐
 │編號│    文件名稱      │偽造之簽名-次數 │偽造之指印（枚）│  出處  │
 ├──┼─────────┼────────┼────────┼────┤
 │ 1  │96年9月28日第一次 │李子銘-2次      │8枚             │警卷P3-6│
 │    │調查筆錄。        │                │                │        │
 ├──┼─────────┼────────┼────────┼────┤
 │ 2  │96年9月28日屏東縣 │李子銘-1次      │3枚             │警卷P7-9│
 │    │政府警察局扣押筆錄│                │                │        │
 │    │。                │                │                │        │
 ├──┼─────────┼────────┼────────┼────┤
 │ 3  │屏東縣政府警察局扣│李子銘-1次      │1枚             │警卷P10 │
 │    │押物品目錄表。    │                │                │        │
 ├──┼─────────┼────────┼────────┼────┤
 │ 4  │屏東縣政府警察局扣│李子銘-1次      │1枚             │警卷P11 │
 │    │押物品收據╱無應扣│                │                │        │
 │    │押之物證明書。    │                │                │        │
 ├──┼─────────┼────────┼────────┼────┤
 │ 5  │屏東縣政府警察局逮│李子銘-2次      │1枚             │警卷P14 │
 │    │捕通知書          │                │                │        │
 ├──┼─────────┼────────┼────────┼────┤
 │ 6  │屏東市政府警察局權│李子銘-1次      │1枚             │警卷P13 │
 │    │利告知書          │                │                │        │
 ├──┼─────────┼────────┼────────┼────┤
 │ 7  │屏東縣政府警察局里│李子銘-1次      │1枚             │警卷P17 │
 │    │港分局查獲涉嫌毒品│                │                │        │
 │    │危害防制條例案毒品│                │                │        │
 │    │初步檢驗報告表。  │                │                │        │
 ├──┼─────────┼────────┼────────┼────┤
 │ 8  │屏東縣政府警察局里│李子銘-1次      │1枚             │警卷P18 │
 │    │港分局毒品案件涉嫌│                │                │        │
 │    │人尿液採證編號姓名│                │                │        │
 │    │對照表。          │                │                │        │
 ├──┼─────────┼────────┼────────┼────┤
 │ 9  │口卡片（李子銘）。│李子銘-1次      │1枚             │警卷P12 │
 ├──┼─────────┼────────┼────────┼────┤
 │ 10 │檢體監管記錄表。  │李子銘-1次      │1枚             │警卷P19 │
 ├──┼─────────┼────────┼────────┼────┤
 │ 11 │指紋卡片。        │無              │20枚            │警卷P22 │
 │    │                  │                │                │        │
 ├──┼─────────┼────────┼────────┼────┤
 │ 12 │臺灣屏東地方法院檢│李子銘-1次      │無              │96毒偵字│
 │    │察署96年9月28日訊 │                │                │第1963號│
 │    │問筆錄。          │                │                │卷P7    │
 ├──┼─────────┼────────┼────────┼────┤
 │ 13 │臺灣屏東地方法院檢│李子銘-1次      │1枚             │同上卷  │
 │    │察署扣押物品清單。│                │                │P12     │
 ├──┼─────────┼────────┼────────┼────┤
 │ 14 │ 總            計 │偽造之「李子銘」│偽造之指印40枚  │        │
 │    │                  │簽名14次        │                │        │
 └──┴─────────┴────────┴────────┴────┘


司法院資訊處製作；財團法人民間司法改革基金會備份。
